臺灣彰化地方法院刑事判決　
110年度訴字第898號
公  訴  人  臺灣彰化地方檢察署檢察官  
被      告  施旻豪



選任辯護人  陳頂新律師
            嚴勝曦律師
上列被告因加重詐欺等案件，經檢察官提起公訴（110年度偵字
第11474號、110年度偵字第11940號、110年度偵字第11941號）
，本院判決如下：
    主  文
施旻豪犯附表「宣告刑」欄所示之罪，各處如該欄各列所示之刑
。應執行有期徒刑壹年肆月。扣案之施旻豪犯罪所得新臺幣捌仟
元沒收。
    犯罪事實
一、施旻豪於民國（下同）110年8月3日經其弟施俊鴻（待通緝
    到案後另行審結）介紹，加入由暱稱「海陸空」、「@傑」
    、「妞妞」等真實姓名年籍不詳之成年人所組成之3人以上
    、具有持續性、牟利性及結構性之詐欺犯罪組織（下稱簡稱
    「詐欺集團」）。其等共同意圖為自己不法之所有，基於詐
    欺與洗錢之犯意聯絡，施俊鴻將一支詐欺集團下達指令之專
    用行動電話交給施旻豪，囑咐其聽命行事。
二、嗣詐欺集團之不詳成員即於附表A欄所示之時間，以A欄所示
    方式施行騙術後，致附表「被害人」欄所示之人均陷於錯誤
    ，而於附表B欄所示時間，匯款至該欄所示之金融帳戶。再
    由暱稱「@傑」之人利用不知情之吳松玲（業經檢察官不起
    訴處分確定），於附表C欄所示之時間，在附表C欄所示地點
    ，將如附表C欄所示金額之詐騙所得提領出來。隨後暱稱「
    妞妞」之人即指示施旻豪於附表D欄所示時間，前往D欄所示
    地點，向接獲通知前往該處之吳松玲收取贓款。施旻豪收取
    附表所示之贓款後，復於110年8月3日22時30分許，在南投
    縣○○鎮○○路000○00號附近，將款項轉交予施俊鴻，再由施俊
    鴻於前揭地點附近轉交予暱稱「海陸空」之男子。施旻豪因
    此獲得新臺幣（下同）8,000元之報酬。
三、案經周怡貝、林曉芸、林郁真訴由彰化縣警察局鹿港分局報
    告偵請臺灣彰化地方檢察署檢察官偵查起訴。
    理  由
一、本判決所引用被告施旻豪以外之人之供述證據，檢察官、被
    告施旻豪及辯護人於準備程序及審理時均不爭執證據能力（
    本院卷第63頁、第200至205頁），本院審酌該等證據取得過
    程並無瑕疵，與本案待證事實復具相當關聯性，除以下證人
    於警詢時所為關於被告涉犯參與犯罪組織罪之陳述，依組織
    犯罪防制條例第12條第1 項中段規定無證據能力外，其餘部
    分，以之為本案證據尚無不當，依刑事訴訟法第159 條之5 
    規定，均有證據能力。此外經本院引用為證據之非供述證據
    ，均與本案待證事實間均具有關連性，且無證據證明係公務
    員違背法定程序所取得，是依刑事訴訟法第158 條之4 之反
    面解釋，亦應有證據能力。
二、認定犯罪事實所憑之證據及理由：
　  訊據被告施旻豪於偵、審時，固坦承有於附表D欄所示之時
    、地向一女子收取如該欄所示之款項，再轉交予施俊鴻等情
    不諱，並於偵訊時表示認罪（110年度偵字第11474號第60頁
    ），惟於本院準備程序及審理時否認有何參與犯罪組織、加
    重詐欺、洗錢等罪之犯意，辯稱：我退伍後想籌措學費，弟
    弟施旻豪介紹這個工作給我，至於是收什麼錢，當下我沒有
    多問，我認為弟弟不會害我（本院卷第53至54頁）。經查：
　㈠被害人因遭詐騙，而匯出款項至他人帳戶，並由吳松玲領出
    後，轉交予被告施旻豪收受等情（詐騙時間、方式、匯款時
    間、帳號、金額，及吳松玲提款時間、地點、金額，繼又轉
    交予被告施旻豪收受之時間、地點及金額，各詳見附表各欄
    所示），業據被害人周怡貝、林曉芸、林郁真於警詢時陳述
    在卷（110年度他字第2178號卷第97至99頁、第122至126頁
    、第145至148頁），且有證人吳松玲於警詢、偵訊所述：其
    因受詐騙投資虛擬貨幣市場，而被網上不詳之人利用協助領
    錢，過程中發覺有異即拍照蒐證，並報警處理等語（見同上
    他字卷第9至13頁、第169至171頁）足資參佐，另有證人胡
    文景（被告所搭乘之計程車司機）的警詢陳述在卷可查（11
    0年度偵字第11940號第123至125頁）。此外，並有被害人周
    怡貝提供之自動櫃員機交易明細、網路轉帳明細(同上他字
    卷第111至113頁)、被害人林曉芸提供之匯款交易明細(同上
    他字卷第137至140頁)、被害人林郁真提供之台灣銀行網銀
    轉帳紀錄、電話通聯紀錄(同上他字卷第154至155頁)在卷可
    稽。再查：證人吳松玲因遭詐騙而領款並交付予被告施旻豪
    之經過，則有證人吳松玲提供之台新銀行存摺封面及內頁明
    細、與網路詐騙者以Line對話文字訊息、中華郵政帳號0000
    0000000000號帳戶開戶資料及交易清單、吳松玲偷拍收水男
    子（即被告）之照片、警方所調取吳松玲提款錄影畫面、吳
    松玲及被告在路途中與交付款項時之監視錄影畫面(同上他
    字卷第21頁、第23至49頁、第61至71頁)，及被告施旻豪收
    取贓款時，在附近全家便利店消費之電子發票證明聯(同上
    他字卷第83頁)在卷可稽。從而，關於被害人等人遭詐騙後
    ，詐欺集團成員利用吳松玲將款項領出，並轉交予被告施旻
    豪收受等情，堪以認定。
　㈡被告施旻豪收受贓款後，又轉交予其弟施俊鴻，再由施俊鴻
    交付予暱稱「海陸空」之男子等情，業據施俊鴻於警詢及偵
    訊時陳述在卷（110年度偵字第11941號第22頁），另有被告
    施旻豪、施俊鴻兩人於案發當日上午以行動電話聯絡之訊息
    內容可參（110年度偵字第11474號卷第35頁），此部分事實
    亦堪認定。被告施旻豪雖辯稱其不知道所領取的金錢與不法
    犯罪有關，惟查：
　　⑴觀諸被告施旻豪與施俊鴻於案發數日後（110年8月9日、11
      日）之行動電話聯絡內容，施旻豪詢問施俊鴻：今天跑哪
      些地方、金額大嗎、賺多少錢？施俊鴻告知跑到屏東、嘉
      義、宜蘭、50幾張等情，有行動電話螢幕翻拍照片在卷可
      稽（110年度偵字第11474號卷第39頁），可知被告施旻豪
      知道施俊鴻年紀輕輕，卻在全國各地領錢，工作型態特殊
      ，若謂其對於施俊鴻領錢之來源未曾探詢究明，實有可疑
      。
　　⑵本案發生後1個月，施俊鴻於110年9月4日因另案落網而為
      警查獲，有本院調取之另案搜索扣押筆錄、扣押物品目錄
      表及相關照片在卷可稽（本院卷第102至107頁），觀諸施
      俊鴻遭扣案之行動電話內容，施俊鴻曾以紙飛機通訊軟體
      向車手頭「海陸空」報告稱：「哥哥收到了、我吃飽了、
      便當」等語（本院卷第107至115頁），嗣施俊鴻於偵訊時
      具並結解釋其內容稱：我上頭都會跟車手聯絡，如果車手
      被抓上頭就會跟我說下班，我加入詐騙集團，他們就有跟
      我說所謂「下班」就是有車手被抓，所謂「便當」就是收
      水的被抓或是監視的人發現被抓，就要傳便當通知「海陸
      空」等語（110年度偵字第11941號第153頁），可知施俊
      鴻是一個不折不扣的車手，並以暗語與上手「海陸空」相
      互聯絡。本案被告施旻豪所使用的工作手機雖未查扣，並
      據被告稱已經由施俊鴻收回（本院卷第209頁），惟被告
      施旻豪坦承其使用的工作手機中聯絡人確實包括暱稱「海
      陸空」之人（本院卷第55頁），從而被告施旻豪於案發時
      應是「海陸空」直接指揮的車手。
　　⑶被告自述其退伍前做過冷氣、裝潢工作，退伍後在便利商
      店工作過（本院卷第57頁），可見被告並非無社會經驗之
      人，然依被告施旻豪自述在本案的工作方式只要拿一支手
      機，依指示去領錢，每日可拿五、六千元或七、八千元，
      手機裡面有一個通訊軟體，兩個聯絡人（妞妞、海陸空）
      ，上手交待其去一個地點收錢，收取款項時與對方沒有任
      何交談，其拿到錢就依指示將訊息回收等語（本院卷第55
      頁），顯見其取款過程不能留下任何線索或資料，如此神
      秘、高獲利之工作方式，顯不合常情（被告施旻豪於偵訊
      時坦承其本案獲得8,000之報酬，相當於其在便利商店工
      作須值6個大夜班的薪水，見110年度偵字第11474號卷第6
      0至61頁），以被告施旻豪之工作及生活經驗，當知所領
      取的金錢應是非法來源。是以被告於偵訊時表示認罪之自
      白（110年度偵字第11474號第60頁），應與事實相符。被
      告施旻豪於本院翻異前詞，先於本院準備程序中辯稱不知
      道工作內容涉及不法、數度稱施俊鴻並未告知是收取何種
      金錢云云（本院卷第53至54頁），於審理時又改稱施俊鴻
      有告知是收取博奕款項云云（本院卷第213頁），被告施
      旻豪於本院所述前後矛盾，均顯係事後卸責之詞，非可採
      信。
　㈢被告施旻豪既是持專門的工作手機作案，聽從「陸海空」、
    「妞妞」等人的指示去領錢，並將贓款交付施俊鴻轉交上手
    ，可知所參與的車手團體成員至少有3人以上，並為具有持
    續性、牟利性及結構性之財產性犯罪組織。綜前所述，被告
    施旻豪加入犯罪組織擔任車手，並從事為詐欺集團領錢、洗
    錢等上述犯行，事證明確，其犯行堪以認定。
三、論罪科刑：
　㈠罪名：
　　依被告所述情節及卷內證據，被告所參與之本案詐欺集團，
    成員至少有3人以上，已如前述。本件詐欺犯罪組織之成員
    ，以附表所示之方式向3位被害人行騙，核被告施旻豪所為
    ，係犯「組織犯罪條例第3 條第1 項後段之參與犯罪組織罪
    」，及刑法第339 條之4 第1 項第2款之「3人以上共同詐欺
    取財罪」。又被告施旻豪透過共犯施俊鴻輾轉將贓款交付暱
    稱「海陸空」等上手，以隱匿其財產犯罪所得去向，所為已
    切斷資金與當初犯罪行為之關聯性，隱匿犯罪行為或該資金
    不法來源或本質，使偵查機關無法藉由資金之流向追查犯罪
    ，此部分所為另論以洗錢防制法第14條第1 項「一般洗錢罪
    」。
　㈡行為人於參與詐欺犯罪組織之行為繼續中，先後多次為加重
    詐欺之行為，因參與犯罪組織罪為繼續犯，犯罪一直繼續進
    行，直至犯罪組織解散，或其脫離犯罪組織時，其犯行始行
    終結。故該參與犯罪組織與其後之多次加重詐欺之行為皆有
    所重合，然因行為人僅為一參與犯罪組織行為，侵害一社會
    法益，屬單純一罪，應僅就「該案中」與參與犯罪組織罪時
    間較為密切之首次加重詐欺犯行，論以參與犯罪組織罪及加
    重詐欺罪之想像競合犯，其他之加重詐欺犯行，祗需單獨論
    罪科刑即可，無需再另論以參與犯罪組織罪，以避免重複評
    價（最高法院109 年度台上字第3945號判決意旨參照）。是
    核被告如附表編號1 所為，係犯組織犯罪防制條例第3 條第
    1 項後段之參與犯罪組織罪、刑法第339 條之4 第1 項第2 
    款之三人以上共同犯詐欺取財罪及洗錢防制法第14條第1 項
    之一般洗錢罪。就附表編號2、3所為，皆係犯刑法第339 條
    之4 第1 項第2 款之三人以上共同犯詐欺取財罪及洗錢防制
    法第14條第1 項之一般洗錢罪。　
　㈢共同正犯：
　  按共同正犯之成立，只須具有犯意之聯絡，行為之分擔，既
    不問犯罪動機起於何人，不必每一階段犯行，均經參與。再
    共同正犯之意思聯絡，原不以數人間直接發生者為限，即有
    間接之聯絡者，亦包括在內，如甲分別邀乙、丙犯罪，雖乙
    、丙彼此無直接之聯絡，亦無礙於其為共同正犯之成立。被
    告參與上開詐欺集團，雖不負責直接以電話或其他方式聯絡
    、詐騙被害人等行為，而推由同犯罪集團之其他成員為之，
    但被告配合完成取款任務，並轉交施俊鴻交給其他集團成員
    以掩飾、隱匿犯罪所得之去向及所在，被告施旻豪與施旻豪
    及上手即「海陸空」、「妞妞」，及其他直接與被害人聯絡
    而實施詐術之詐欺集團成員，應具有相互利用之共同犯意，
    而各自分擔部分犯罪行為，則就所涉3人以上共同詐欺、洗
    錢等犯行，均有犯意聯絡與行為分擔，應論以共同正犯。
　㈣罪數：
　⑴被告施旻豪與系爭詐欺集團成員詐欺部分被害人之財物，使
    同一被害人多次交付財物，或由不知情之吳松玲接續至指定
    地點取款，在相同或不同之提款機提領贓款，均係為達到詐
    欺取財之目的，而侵害同一被害人之財產法益，各行為之獨
    立性均極為薄弱，難以強行分開，依一般社會健全觀念，應
    就被告針對同一被害人之多次詐欺行為或取款行為，視為數
    個舉動之接續施行，合為包括之一行為予以評價，應各論以
    接續犯之一罪。
　⑵附表編號1所示之犯行，被告施旻豪係以一行為同時觸犯「參
    與犯罪組織罪」、「三人以上共同詐欺取財罪」及「一般洗
    錢罪」，附表編號2、3所示之犯行，被告則係犯「三人以上
    共同詐欺取財罪」及「一般洗錢罪」。被告施旻豪所為如附
    表所示3次犯行，均是一行為觸犯數罪名之想像競合犯，應
    分別依刑法第55條前段之規定，均從一重論以「3人以上共
    同詐欺取財罪」。
　⑶又詐欺取財罪，係為保護個人之財產法益而設，行為人罪數
    之計算，應依遭詐騙之被害人人數計算。是以被告所為如附
    表一所示3次犯行間，犯意各別，行為互殊，應分論併罰。
　㈤洗錢防制法第16條第2 項規定：「犯前二條之罪，在偵查或
    審判中自白者，減輕其刑。」；另組織犯罪防制條例第8 條
    第1 項後段亦規定：「犯第3 條之罪…偵查及審判中均自白
    者，減輕其刑。」被告施旻豪就本案參與犯罪組織及洗錢犯
    罪事實，於偵查中認罪，於本院否認犯行，故就被告施旻豪
    所犯之「洗錢犯行」，依上開洗錢防制法之規定應減輕其刑
    ；雖依前揭罪數說明，被告係從一重論處加重詐欺取財罪，
    然就被告有上開想像競合輕罪得減刑部分，本院於依照刑法
    第57條於量刑時併予審酌。 
　㈥量刑：
　　爰審酌被告正值青年，不思依循正途獲取穩定經濟收入，竟
    貪圖不法錢財，參加詐欺集團並擔任提領贓款之車手，價值
    觀念顯有偏差；又考量被告施旻豪犯後曾於偵查中自白，復
    於審理時否認犯行，迄今未與被害人達成和解或賠償損害；
    再佐以其加入系爭詐欺集團之時間僅有1日，時間不長、擔
    任收水之工作及獲得8,000元之報酬等犯罪情節，兼衡其年
    紀尚輕，無其他前科等一切情狀，分別量處如附表「宣告刑
    」欄所示之刑，並衡酌其所犯各罪侵害法益之異同、對侵害
    法益之加重效應及時間、空間之密接程度，而為整體評價後
    ，定應執行刑如主文所示。　　　　
四、沒收：
    被告施旻豪於本院準備程中陳述其於110年8月3日完成收款
    並轉交予施俊鴻後，共獲得8,000元之報酬（本院卷第23頁
    ），此部分為其犯罪所得，且已查扣在案，有收據1紙在卷
    可稽（110年度偵字第11474號第64頁），應依刑法第38條之
    1第1項規定宣告沒收。
據上論斷，應依刑事訴訟法第299 條第1項前段，判決如主文。
本案經檢察官鄭積揚提起公訴，檢察官楊閔傑到庭執行職務。
中　　華　　民　　國　　111 　年　　4 　　月　　28　　日
                     刑事第四庭  審判長法官 余仕明
                                 法      官 林怡君
                                 法      官 黃玉齡
以上正本證明與原本無異。
如不服本判決應於收受判決後20日內向本院提出上訴書狀，並應
敘述具體理由。其未敘述上訴理由者，應於上訴期間屆滿後20
日內向本院補提理由書（均須按他造當事人之人數附繕本），切
勿逕送上級法院。
告訴人或被害人對於判決如有不服具備理由請求檢察官上訴者，
其上訴期間之計算係以檢察官收受判決正本之日期為準。
中　　華　　民　　國　　111 　年　　4 　　月　　28　　日
                                書  記  官 吳育嫻
附錄本案論罪科刑法條全文：
㈠組織犯罪防制條例第3條第1項 
　發起、主持、操縱或指揮犯罪組織者，處3年以上10年以下有
  期徒刑，得併科新臺幣1億元以下罰金；參與者，處6月以上5
  年以下有期徒刑，得併科新臺幣1千萬元以下罰金。但參與情
  節輕微者，得減輕或免除其刑。
㈡中華民國刑法第339條之4第1項 
　犯第339條詐欺罪而有下列情形之一者，處1年以上7年以下有
  期徒刑，得併科1百萬元以下罰金：
　一、冒用政府機關或公務員名義犯之。 
　二、三人以上共同犯之。 
　三、以廣播電視、電子通訊、網際網路或其他媒體等傳播工具
      ， 對公眾散布而犯之。
㈢洗錢防制法第 14 條第1項 
　有第二條各款所列洗錢行為者，處七年以下有期徒刑，併科新
  臺幣五百萬元以下罰金。


附表
編號 /被害人 A 行騙時間 行騙方式 B 匯款時間 匯入帳號 匯入金額 C 提領時間 提領地點 提領金額  D 收水時間 收水地點 收水金額 F 宣告刑 1 周怡貝 （告訴人） 110年8月3日15時57許  本案組織不詳成員於上列時間，撥打電話予左揭被害人，佯為沐風關懷協會人員，向其訛稱：系統錯誤導致誤設定為每月定期捐款，須配合銀行人員取消程序，才不會自動扣款。嗣另冒為華南商業銀行人員為虛偽之設定指示。 第1次：110年8月3日16時44分許 郵局帳號0000000000000000號帳戶 4萬9989元  第2次：110年8月3日16時46分許 同上述帳戶 4萬9989元  第3次：110年8月3日16時48分許 同上述帳戶 4萬9989元 第1次:110年8月3日16時59分 彰化縣秀水郵局（址設：彰化縣○○鄉○○路0段000號），以ATM提領方式 6萬元  第2次:110年8月3日17時00分 同上地點，同上方式 3萬元  第3次:110年8月3日17時01分 同上地點，同上方式 6萬元 110年8月3日17時11分許，在全家超商福利店（彰化縣○○鄉○○路00號）旁之萬豐巷內，以面交方式，收取15萬元 施旻豪犯三人以上詐欺取財罪，處有期徒刑壹年貳月。 2 林曉芸 （告訴人） 110年8月3日18時22分許  本案組織不詳成員於上列時間，撥打電話予左揭被害人，佯為朝馬購物網站客服人員，向其訛稱：系統錯誤導致誤設定為經銷商自動扣款，須配合銀行人員取消程序，才可止付。嗣另冒為銀行人員為虛偽之設定指示。 第1次:110年8月3日19時25分許 台新銀行帳號00000000000000號帳戶 4萬9999元  第2次:110年8月3日19時27分許 同上述帳戶 4萬9999元 110年8月3日19時49分許 全家超商福利店，以ATM提領方式 11萬7000元 110年8月3日19時56分，在統一超商秀發門市（址設：彰化縣○○鄉○○路000○0號）附近巷內，以面交方式收取11萬7000元 施旻豪犯三人以上詐欺取財罪，處有期徒刑壹年壹月。 3 林郁真 （告訴人） 110年8月3日18時01許  本案組織不詳成員於上列時間，撥打電話予左揭被害人，佯為山打努購物網站客服人員，向其訛稱：系統錯誤導致誤設定為批發商自動扣款，須配合銀行人員取消程序，才可止付。嗣另冒為銀行人員為虛偽之設定指示。 110年8月3日19時33分18秒 台新銀行帳號00000000000000號帳戶 1萬7108元 與編號2係合併提領 與編號2係合併交付 施旻豪犯三人以上詐欺取財罪，處有期徒刑壹年壹月。